【裁判字號】    97,財管,18
【裁判日期】    970408
【裁判案由】    指定遺產管理人
【裁判全文】
臺灣臺中地方法院民事裁定              97年度財管字第18號
聲  請  人  臺中市立仁愛之家
法定代理人  丙○○
代  理  人  甲○○
受  選任人  黃銘煌律師
上列聲請人聲請為被繼承人乙○○指定遺產管理人事件，本院裁
定如下：
    主      文
選任黃銘煌律師為被繼承人乙○○（男、民國○○○年○月○○
日生、身分證統一編號：Ｚ000000000號、生前最後住
所：臺中市○○區○○路二段490號、於民國九十七年一月十一
日死亡）之遺產管理人。
准對被繼承人乙○○之繼承人為承認繼承之公示催告。
被繼承人乙○○之繼承人，應自前項公示催告最後登載新聞紙之
日起壹年內承認繼承，上述期限屆滿，無繼承人承認繼承時，被
繼承人乙○○之遺產，於清償債權，並交付遺贈物後，如有剩餘
即歸屬國庫。
聲請程序費用由被繼承人乙○○之遺產負擔。
    理      由
一、按繼承開始時，繼承人有無不明，而無親屬會議或親屬會議
    未於1個月內選定遺產管理人者，利害關係人得聲請法院選
    任遺產管理人，並由法院依公示催告程序，定6個月以上之
    期限，公告繼承人，命其於期限內承認繼承。按公示催告之
    公告，應黏貼於法院之公告處，並登載於公報、新聞紙或其
    他相類之傳播工具；前項登載公報、新聞紙或其他相類之傳
    播工具之日期或期間由法院定之。又按民事訴訟法第542條
    及第543條之規定，除申報權利期間外，於依民法第1178條
    所為之公示催告準用之，民法第1177條、第1178條第1項、
    第2項、民事訴訟法第542條、非訟事件法第152條均規定甚
    明。次按遺產管理人之設，旨在管理保存及清算遺產，以免
    遺產散失，是以遺產管理人具有相當之公益色彩；另選任遺
    產管理人，除慮及管理遺產之公平性外，尚須考慮其適切性
    ，亦即可對其遺產、遺債之情形瞭解較深，或具法律、會計
    等專業能力，復與遺債債權人無利害共同關係而得忠誠處理
    者，優先選任為宜；又法院選任之遺產管理人，除係律師依
    律師法第22條規定，非經釋明有正當理由，不得辭任外，得
    不接受法院所命職務（最高法院88年度臺上字第354號判決
    ，關於選任特別代理人所揭示之法律見解，可資參照）。
二、本件聲請意旨略以：被繼承人乙○○（男、民國○○年○月○○
    日生、身分證統一編號：Ｚ000000000號、生前最後住所：臺
    中市○○區○○路二段490號）生前為聲請人收容，嗣於97
    年1月11日死亡，惟其所有繼承人均已亡故，是否仍有應繼
    承之人不明，而其親屬會議亦未於法定期間內選定遺產管理
    人，聲請人為乙○○之安養機構，爰依法聲請為乙○○選任
    遺產管理人等語，並提出臺中市立仁愛之家院民入家安養申
    請書、喪葬處理會議記錄、臺中市北區戶政事務所函文、除
    戶戶籍謄本正本等件為證。
三、本院查：聲請人主張其為乙○○之安養機構，乙○○死亡後
    其所有繼承人均已亡故，是否仍有應繼承之人不明，而其親
    屬會議未於法定期間內選定遺產管理人等事實，業據聲請人
    提出前揭書證附卷可稽，自堪信為真實，從而聲請人聲請選
    任被繼承人之遺產管理人，揆諸前揭法條規定，為有理由，
    應予准許。其次，本院依聲請人聲請而函請社團法人臺中律
    師公會推薦有意願擔任本件遺產管理人之人選，經該公會推
    薦由黃銘煌律師擔任本案遺產管理人，此有該律師公會97年
    3月18日中律陸三字第97122號函暨所附該律師基本資料表1
    件附卷可稽，而黃律師為執業律師，非但具有專業知識及能
    力，且與被繼承人所遺遺產間無利害關係，若由其擔任本事
    件之遺產管理人，定能秉持其專業倫理擔當此具公益性質之
    職務，並順利達成管理保存及清算遺產之任務。執此，本院
    認為由其擔任被繼承人之遺產管理人，應屬妥適，爰選任之
    。
四、依非訟事件法第157條，裁定如主文。
中    華    民    國    97    年    4     月    8     日
                  家事法庭      法  官  許冰芬
以上為正本係照原本作成。
如對本裁定抗告，須於裁定送達後10日之不變期間內，向本院提
出抗告狀。
中    華    民    國    97    年    4     月    8     日
                                書記官  黃惠閔


司法院資訊處製作；財團法人民間司法改革基金會備份。
